【裁判字號】    95,易,658
【裁判日期】    950721
【裁判案由】    賭博
【裁判全文】
臺灣士林地方法院刑事判決               95年度易字第658號
公  訴  人  臺灣士林地方法院檢察署檢察官
被      告  甲○○
                    3樓
上列被告因賭博案件，經檢察官聲請簡易判決處刑（95年度偵字
第3555號），本院士林簡易庭認為不宜以簡易判決處刑，簽移由
本院普通庭改依通常程序審理（95年度士簡字第630 號），被告
於本院準備程序中就被訴之事實為有罪之陳述，經本院合議庭裁
定改由受命法官獨任依簡式審判程序審理並判決如下：
    主  文
甲○○在公眾得出入之場所賭博財物，處罰金新台幣參仟元即銀
元壹仟元，如易服勞役，以新台幣壹仟元折算1 日。
賭具電動賭博機具麻將臺壹臺及新臺幣貳仟伍佰貳拾元均沒收。
    事  實
一、甲○○基於賭博之犯意，於民國95年2月24日晚上7時許，在
    石世宏（另為緩起訴處分）所經營位於臺北市○○區○○路
    2 段126 號1 樓東松機車行之公眾得出入場所內，以電動賭
    博機具「麻將」賭博財物。嗣於同日晚上7 時55分許，為警
    當場查獲，並當場扣得上開電動賭博機具（含IC板1 片）及
    機臺內之賭資新臺幣（下同）2,520元。
二、案經臺北市政府警察局南港分局報告臺灣士林地方法院檢察
    署檢察官偵查聲請簡易判決處刑。
    理  由
一、上揭犯罪事實，業經被告甲○○於警詢、檢察官偵查中及本
    院審理時供認不諱，核與證人石世宏於偵查中所證述情節相
    符合，復有當場查獲如主文第2 項所示之賭博器具及賭檯上
    之賭資扣案可證，事證明確，被告犯行堪予認定，應依法論
    科。
二、按被告賭博之地點雖在臺北市○○區○○路2 段126 號1樓
    東松機車行內之房間，惟該房間僅設1 拉門以區隔內外，且
    於營業時間時拉門並未上鎖，亦無單獨出入走道，係屬機車
    行營業場所之一部分，此業據被告甲○○供明，則該機車行
    內之房間，既供不特定人出入賭博財物，自屬公眾得出入之
    場所。核被告所為，係犯刑法第266 條第1 項前段之罪。按
    被告行為後，刑法第2 條法律變更適用及第33條第5 款罰金
    最低額之規定、第42條易服勞役之標準，已於94年1 月7 日
    經立法院修正三讀通過，總統命令公布，於95年7 月1 日施
    行，該法第2 條係規範行為後法律變更適用所生新舊法律比
    較適用之準據法，於新法施行後，應適用新法第2 條第1 項
    之規定，為「從舊從輕」之比較。又按行為後法律有變更者
    ，適用行為時之法律。但行為後之法律有利於行為人者，適
    用最有利於行為人之法律，修正後刑法第2 條第1 項定有明
    文。被告於犯罪時之刑法第33條第5 款係規定「罰金：1 元
    以上」，惟95年7 月1 日修正公布施行之刑法第33條第5 款
    則規定：「罰金：新台幣1 千元以上，以百元計算之。」，
    比較修正前後之規定，以修正前之規定，較有利於被告，則
    應依修正後刑法第2 條第1 項前段，適用修正前刑法第33條
    第5 款之規定。再按，修正刑法係自95年7 月1 日起施行，
    在此之前，刑法分則編有關罰金刑之貨幣單位係銀元；且依
    刑法分則編應處罰金者，應適用罰金罰鍰提高標準條例第1
    條、第4 條之規定。亦即應按各該具體條文制定或修正之先
    後，定其提高之倍數。惟被告行為後，刑法施行法增訂第1
    之1 條，於95年6 月14日經總統公布，並自同年7 月1 日起
    施行；該條規定：「中華民國94年1 月7 日刑法修正施行後
    ，刑法分則編所定罰金之貨幣單位為新臺幣。94年1 月7 日
    刑法修正時，刑法分則編未修正之條文定有罰金者，自94年
    1 月7 日刑法修正施行後，就其所定數額提高為30倍。但72
    年6 月26日至94年1 月7 日新增或修正之條文，就其所定數
    額提高為3 倍」。亦即自95年7 月1 日起，刑法分則編所定
    罰金之貨幣單位，由原來之銀元改為新臺幣；且94年1 月7
    日刑法修正時，刑法分則編未修正之條文定有罰金者，自95
    年7 月1 日起，有關罰金之數額提高為30倍。本件被告係犯
    刑法第266 條第1 項前段之賭博罪，該罪為專科罰金刑之處
    罰，依增訂刑法施行法第1 之1 條之規定，其罰金以新台幣
    為單位，數額應提高30倍。此與修正前之罰金以銀元為單位
    ，適用罰金罰鍰提高標準條例之結果應提高10倍者，對被告
    而言，並無不利（新台幣與銀元之比例為1 ：3 ，換算結果
    ，亦為三十倍）。依修正後刑法第2 條第1 項前段之規定，
    自應適用修正前之規定。又被告於行為時之刑法第42條第2
    項前段規定：「易服勞役以1 元以上3 元以下折算1 日。」
    又被告行為時之易服勞役折算標準，業據修正前罰金罰鍰提
    高標準條例第2 條前段規定，就其原定數額提高為100 倍折
    算1 日，則本件被告行為時之易服勞役折算標準，最高得以
    以銀元300 元折算1 日，即新台幣900 元折算1 日。惟95年
    7 月1 日修正公布施行之刑法第42條第3 項前段規定：「易
    服勞役以新台幣一仟元、二仟元或三仟元折算一日。」比較
    修正前後之易服勞役折算標準，以修正後之規定，較有利於
    被告，則應依修正後刑法第2 條第1 項後段規定，適用修正
    後之刑法第42條第3 項前段規定，定其折算標準。爰審酌被
    告之品行、犯罪動機、目的、手段、所生危害、犯罪後態度
    等一切情狀，量處如主文第1 項所示之刑，並依修正後之刑
    法第42條第3 項前段諭知易服勞役之折算標準。查扣之電動
    賭博機具麻將臺1 臺為被告賭博之器具及新臺幣2520元為賭
    檯上之賭資，均應宣告沒收。
據上論斷，應依刑事訴訟法第452 條、第273 條之1 第1 項、第
299 條第1 項前段，修正後刑法第2 條第1 項、刑法第266 條第
1 項前段、第2 項、修正後刑法第42條第3 項前段，修正前罰金
罰鍰提高標準條例第1 條前段，現行法規所定貨幣單位折算新台
幣條例第2 條，判決如主文。
本案經檢察官王以文到庭執行職務。
中    華    民    國    95    年    7     月    21    日
                  刑事第一庭法  官  賴邦元
以上正本證明與原本無異
如不服本判決應於送達後10日內向本院提出上訴狀
                            書記官  游意婷
中    華    民    國    95    年    7     月    21    日
附錄本案論罪科刑法條全文
刑法第266條：
在公共場所或公眾得出入之場所賭博財物者，處1,000元以下罰
金。但以供人暫時娛樂之物為賭博者，不在此限。當場賭博之器
具與在賭檯或兌換籌碼處之財物，不問屬於犯人與否沒收之。


司法院資訊處製作；財團法人民間司法改革基金會備份。
